【裁判字號】    99,易,19
【裁判日期】    990129
【裁判案由】    侵占
【裁判全文】
臺灣嘉義地方法院刑事判決                99年度易字第19號
公  訴  人  臺灣嘉義地方法院檢察署檢察官
被      告  甲○○
選任辯護人  嚴庚辰律師
上列被告因業務侵占案件，經檢察官提起公訴（98年度偵字第21
62號），被告於準備程序中就被訴事實為有罪之陳述，經本院合
議庭裁定由受命法官改依簡式審判程序審理，判決如下：
    主  文
甲○○犯業務侵占罪，處有期徒刑捌月；又犯業務侵占罪，處有
期徒刑拾壹月；應執行有期徒刑壹年陸月。緩刑伍年，並應於本
判決確定之日起伍月內向公庫支付新台幣伍拾萬元，及於本判決
確定後貳年內向指定之公益團體、地方自治團體或社區提供貳佰
肆拾小時之義務勞務。緩刑期間付保護管束。
    犯 罪 事 實
一、甲○○係盟洋水電機工程有限公司（下稱盟洋公司）實際負
    責人，為從事水電機工程業務業務之人，盟洋公司自民國96
    年、97年間，承包台灣電力股份有限公司嘉義區營業處（下
    稱台電公司嘉義營業處）「96年甲工區○○○路工程」（下
    稱96年甲工工程）、「97年度梅山、竹崎、中埔等山區○○
    ○路配電工程」（下稱97年山區工程），並由吳文安（另經
    不起訴處分）擔任工地主任，負責工地現場管理，及接受甲
    ○○指示處理工地工程剩餘土石方運送。甲○○明知上開工
    程施工期間，在工地現場所挖掘之公共工程營建剩餘土石方
    係國有財產，且係可回收再利用之物（非屬廢棄物），須交
    由合法之預拌混凝土廠實施CLSM攪拌（即高控制性低強度管
    路回填材料），並將所攪拌之CLSM成品作為回填上開工程道
    路之用，不得私自外運處分，竟分別為下列犯行：(一)甲○
    ○基於意圖為第三人盟洋公司不法所有意圖之侵占犯意，於
    97 年9月初開始，指示不知情之吳文安，接續將位於嘉義縣
    梅山鄉97年山區工程工地，所開挖之剩餘土石方約1844.68
    立方公尺（下稱97山區土石方），交由不知情之砂石車司機
    陳銘全、江俊和等人，載運至不知情之地主謝建宏所有，坐
    落於嘉義縣大林鎮○○○段141、142地號土地（下稱大埔美
    土地）上堆置藏放，欲作為盟洋公司日後其他工程需土之用
    ，而予以侵占之。(二)甲○○復於97年9月初，因不知情之
    友人即律潔環保股份有限公司（下稱律潔環保公司）場長張
    傳宗，向其要求無償提供剩餘土石方，作為該公司掩埋場內
    車輛通行之臨時路基使用，甲○○遂基於為自己及第三人律
    潔環保公司不法所有意圖之侵占犯意，於97年9月11日某時
    許，在嘉義市96甲工工程工地，將所開挖之剩餘土石方約
    140立方公尺予以侵占，旋指示年籍姓名不詳之不知情砂石
    車司機數人，載運至律潔環保公司所設置位於嘉義縣水上鄉
    ○○段590、590-2、591、600-4、600- 6地號之乙級廢棄物
    掩埋場（尚未取得核准使用）堆置。嗣經臺灣嘉義地方法院
    檢察署檢察官指揮該署檢察事務官及支援警力，於97年9月
    16日、10月13日，分別在律潔環保公司掩埋場及大埔美土地
    當場查扣上開剩餘土石方，獲悉上情。
二、案經臺灣嘉義地方法院檢察署檢察官自動檢舉，指揮該署檢
    察事務官、支援警力及嘉義市政府警察局移送臺灣嘉義地方
    法院檢察署檢察官偵查起訴。
    理  由
一、本件係經被告甲○○於準備程序當庭表示認罪，而經本院裁
    定以簡式審判程序加以審理，則依據刑事訴訟法第273條之2
    、同法第159條第2項之規定，不適用傳聞法則有關限制證據
    能力之相關規定，合先敘明。
二、上開犯罪事實，業據被告於本院審理時坦承不諱，核與證人
    吳文安、張傳宗、陳銘全、江俊和、郭銘章（臺電公司嘉義
    營運處工務二課課長）、黃銘宏（臺電公司嘉義營運處工務
    一課課長）、丁躍強（臺電公司嘉義營運處外線檢驗員）等
    偵訊中之證詞相符，復有律潔環保公司乙級廢棄物掩埋場堆
    置土石照片、嘉義縣環保局稽查工作紀錄表、大埔美土地堆
    置土石照片、違反土地使用會勘紀錄表、嘉義縣環保局97年
    9月26日嘉環廢字第0970019886號函，及臺灣電力公司嘉義
    營業處97年10月20日嘉義字第09710000431號函、97年10月2
    3日嘉義字第09710001791號函、98年4月1日電頁字第098030
    04671號函各1份在卷可稽，足徵被告自白與事實相符。本件
    事證明確，被告犯行堪以認定，應依法論科。
三、核被告上開2起犯行所為，均係犯刑法第336條第2項之業務
    侵占罪。被告接續將所開挖之可利用剩餘土石方運至他處堆
    放，均係基於相同目的而於緊接時間內實施，為接續犯，為
    包括之一罪。被告利用不知情之砂石車司機將上開可利用之
    剩餘土石方載運至不知情之地主謝建宏所有之大埔美土地上
    堆置藏放，及載運至律潔環保公司前揭乙級廢棄物掩埋場堆
    置，為間接正犯。所犯上開2罪間，犯意各別，行為互殊，
    應予分論併罰。爰審酌：（1）被告專科肄業之智識程度，
    明知公共工程剩餘土石方乃國家重要資產，私人任意侵占處
    分，勢將影響公共工程品質與財務控管，被告長期承攬公共
    工程，竟乘隙侵占剩餘土石方數量供作他用，犯行非輕；（
    2）所侵占剩餘土石方之數量；（3）犯後坦承犯行之態度；
    （4）前無受有期徒刑以上刑之宣告之前案紀錄，有臺灣高
    等法院被告前案紀錄表1份在卷可稽，素行尚可，及其犯罪
    動機、手段等一切情狀，分別量處如主文所示之刑，並定其
    應執行之刑。
四、又被告前無因故意犯罪受有期徒刑以上刑之宣告之犯罪紀錄
    ，業如前述，其因一時思慮欠週而罹刑章，犯後於本院審理
    中坦承犯行，承諾願意公益捐款50萬元，並願於指定之公益
    團體、地方自治團體或社區義務勞動服務，堪認被告已有悔
    悟之意，經此次偵、審及科刑之教訓，當知警惕，信無再犯
    之虞。本院因認以暫不執行為適當，爰依刑法第74條第1項
    第1款之規定，併予宣告緩刑5年，並參酌被告對於科刑範圍
    所表示之意見，命被告於本判決確定之日起5個月內向公庫
    支付50萬元，及於本判決確定後2年內向指定之公益團體、
    地方自治團體或社區提供240小時之義務勞務，併依刑法第
    93條第1項第2款之規定，於緩刑期內付保護管束，以勵自新
    。
據上論斷，應依刑事訴訟法第273條之1第1項、第299條第1項前
段，刑法第336條第2項、第51條第5款、第74條第1項第1款、第2
項第4款、第5款、第93條第1項第2款，刑法施行法第1條之1第1
項、第2項前段，判決如主文。
本案經檢察官李志明到庭執行職務。
中    華    民    國    99    年    1    月    29    日
                  刑事第五庭    法  官  啟夫
以上正本證明與原本無異。
如不服本判決應於收受判決後10日內向本院提出上訴書狀，並應
敘述具體理由；其未敘述上訴理由者，應於上訴期間屆滿後20日
內向本院補提理由書（均須按他造當事人之人數附繕本）「切勿
逕送上級法院」。告訴人或被害人如對於本判決不服者，應具備
理由請求檢察官上訴，其上訴期間之計算係以檢察官收受判決正
本之日期為準。
中    華    民    國    99    年    1    月    29    日
                                書記官  侯麗茹
附錄本判決論罪之法條：
刑法第336條第2項。
（業務侵占罪）
對於業務上所持有之物，犯前條第一項之罪者，處六月以上五年
以下有期徒刑，得併科三千元以下罰金。

司法院資訊處製作；財團法人民間司法改革基金會備份。
